臺灣新北地方法院民事判決
110年度簡上字第286號
上  訴  人  丰采造型有限公司

法定代理人  陳婉琪  
訴訟代理人  蕭建宏  
            李麗華  
            陳佩玲  
被  上訴人  郭心瑀  
訴訟代理人  鄭文龍律師
            董幸文律師
上列當事人間請求債務不履行損害賠償事件，上訴人對於中華民
國110年5月26日本院三重簡易庭110年重簡字第269號第一審判決
提起上訴，經本院於111年7月18日言詞辯論終結，判決如下：
    主  文
上訴駁回。
第二審訴訟費用由上訴人負擔。
    事實及理由
一、被上訴人主張：㈠被上訴人因向上訴人訂購「高光紙質眼影
    盒」3,000盒，於民國108年6月5日簽訂OEM ODM合約書（下
    稱系爭眼影盒合約），約定總價金新臺幣（下同）36萬元，
    （簽約訂金50%，交貨尾款50%），上訴人交貨期限為確認設
    計30天。被上訴人於簽約日給付訂金18萬元後，雙方於108
    年11月29日確認設計，是上訴人依約自應於30天即108年12
    月29日前完成全部眼影盒之交貨。而上訴人竟於108年12月1
    4日下午12時許表示明天可以發貨，並要求先付清系爭眼影
    盒尾款，被上訴人對突來之提議感到莫名，但一來基於信任
    ，二來基於希望儘快取貨之考量，遂於108年12月26日給付
    尾款18萬元。詎被上訴人卻遲遲等不到貨，最終被上訴人除
    遲至109年3月30日交付一半數量（1500盒）之眼影盒於指定
    地點香港外，迄今仍有1500盒眼影盒（下稱系爭1500盒眼影
    盒）未交貨予被上訴人，是上訴人應自108年12月29日起承
    擔給付遲延之責任。被上訴人已定相當期限多次催告上訴人
    為給付，上訴人卻一再藉詞拖延，被上訴人遂於109年6月9
    日向上訴人為解除系爭1500盒眼影盒合約意思表示。又兩造
    間就系爭眼影盒合約已約定商品品質為保存期限3年，而雙
    方之所以有此約定，係基於眼影盒使用效期短暫之特性，倘
    若貨品給付時未能合於上開約定，則屬給付之重大瑕疵。至
    被上訴人雖曾於109年9月宣稱要給付系爭1500盒眼影盒，然
    被上訴人業已解除系爭1500盒眼影盒合約，且上訴人係要給
    付已經於倉庫存放長達9個月之眼影盒產品，考量雙方就系
    爭眼影盒商品品質保存期限3年之約定，上訴人欲交付之眼
    影盒剩餘壽命已減損25%以上，顯有重大瑕疵，被上訴人亦
    得依民法第359條解除系爭1500盒眼影盒合約，為此，依民
    法第359條、第231條、第259條、第179條規定，請求上訴人
    返還系爭1500盒眼影盒之價金18萬元及自108年12月26日至
    清償日止，按年息5%計算之利息，並請求擇一為被上訴人勝
    訴之判決。另依系爭眼影盒合約第17條約定，請求上訴人給
    付自108年12月30日起算，每逾1日給付萬分之1，最高上限
    萬分之20之罰款720元，及自起訴狀繕本送達翌日起至清償
    日止，按年息 5%計算之利息。㈡另被上訴人欲向上訴人訂購
    「金色口紅」，因上訴人表示需看到「樣板」才能夠確認最
    後使用的成份，故雙方暫未簽訂紙本合約，嗣上訴人表示「
    口紅外殼管子」很難買，要先訂購，故請求上訴人先給付訂
    金8萬元，被上訴人即於108年8月31日匯款8萬元至上訴人指
    定之其法定代理人陳琬琪林口郵局帳戶。嗣經雙方討論，被
    上訴人要求上訴人提供口紅合約，上訴人遂於109年10月19
    日以通訊軟體提供其自行撰擬之「OEM ODM合約書」（下稱
    系爭口紅合約）之PDF檔予被上訴人。詎上訴人收受8 萬元
    之訂金後，屢次故拖延提供「樣板」予被上訴人確認，其後
    被上訴人在欠缺指定樣板之情況下，於109年1月19日與上訴
    人確認口紅資料（包含口紅本體、口紅盒），並將口紅資料
    以email、line提供上訴人，及請求其提供「口紅樣品」進
    行最後確認，上訴人卻遲不給付「口紅樣品」，導致雙方無
    法確認最終之設計，以致於系爭口紅合約不能履行，爰民法
    第249條第3款請求上訴人加倍返還訂金16萬元，及自起訴狀
    繕本送達翌日起至清償日止，按年息 5%計算之利息。退步
    言，縱認該8萬元屬口紅包材代購契約之價款，被上訴人亦
    未將口紅管包材交付上訴人，爰依民法第254條規定解除該
    代購契約，請求上訴人返還8萬元及自起訴狀繕本送達翌日
    起至清償日止，按年息 5%計算之利息。㈢被上訴人本為銷售
    向上訴人購買之眼影盒及口紅，因而支付6萬元架設網站，
    然因上訴人之給付遲延，致被上訴人每月空繳網站管維費用
    ，卻無法於網站進行銷售，爰依民法第184條、第216條規定
    ，請求上訴人給付6萬元等語（原審判命上訴人應給付被上
    訴人26萬360元，及其中18萬元，自108年12月26日起至清償
    日止，按年息5%計算之利息；360元，自110年1月12日起至
    清償日止，按年息5%計算之利息；8萬元，自110年1月21日
    起至清償日，按年息5%計算之利息，並駁回被上訴人其餘之
    訴。被上訴人就其敗訴部分，即駁回被上訴人請求上訴人給
    付超過360元之罰款、超過系爭口紅價款8萬元之款項及6萬
    元之損害賠償，並未上訴，已告確定，非本院審理範圍）。
    並就上訴人之上訴，答辯聲明：上訴駁回。
二、上訴人則以：㈠系爭眼影盒合約之法律性質應為承攬契約， 
    而承攬契約除有民法第494條、第502條第2項、第503條所 
    定情形或契約另有特別約定外，不得任意解除契約。被上訴
    人對上訴人有民法第494條、第502條第2項、第503條所定情
    形或契約另有特別約定並未舉證，自不得逕以上訴人給付遲
    延，經催告後仍不履行為由解除系爭1500盒眼影盒合約。又
    系爭眼影盒合約僅有約定出貨時間，並無交付期限之約定，
    依上訴人所提大陸出倉單影本所示（上證4），可知系爭眼
    影盒合約約定之3000盒眼影盒已於108年12月29日發貨離場
    ，故上訴人無任何給付遲延情形。再者，系爭眼影盒合約縱
    如被上訴人主張有108年12月29日之交貨期限，大陸地區廣
    州市即上訴人委任廠商區域於109年2月7日因COVID-19疫情
    疫情淪陷，海運已停止運作根本無法進行運輸，上訴人於10
    8年11月29日將系爭3000盒眼影盒交付海運業者後，後續發
    生之遲延情況，乃不可歸責上訴人，依民法第230條及系爭
    眼影盒合約第17條約定，上訴人不負給付遲延責任。 退萬
    步言，縱認本件無依民法第230條及系爭眼影盒合約第17條
    之適用，由上訴人自承系爭眼影盒合約之一半數量已於109
    年3月30日抵達香港並由被上訴人收受之客觀事實，足認雙
    方業已因疫情更改原交貨期限之約定，而成為給付無任何期
    限，否則依被上訴人所述，上訴人於108年12月29日已逾期
    ，何以被上訴人仍於109年3月30日在香港收受1,500盒眼影
    盒。㈡系爭口紅管代購契約係被上訴人為日後雙方之口紅承
    攬契約先委由上訴人購買，系爭口紅管之代購早已履約完成
    ，儲存於上訴人之貨倉內，上訴人曾多次要求被上訴人如持
    續不簽訂口紅承攬契約，應將系爭口紅容器等件取回，惜遭
    被上訴人悍拒等語置辯。並上訴聲明：㈠原判決不利於上訴
    人部分廢棄。㈡上開廢棄部分，被上訴人第一審之訴駁回。
三、本院之判斷:
  ㈠被上訴人以上訴人給付遲延為由，依民法第254條規定解除系
    爭1500盒眼影盒合約，並依民法第259條第1、2款規定請求
    上訴人返還18萬元價金及自上訴人受領上開價金之日即108
    年12月26日起算之法定遲延利息部分：
　⒈按所謂製造物供給契約，乃當事人之一方專以或主要以自己
    之材料，製成物品供給他方，而由他方給付報酬之契約。此
    種契約之性質，究係買賣抑或承攬，仍應探求當事人之真意
    釋之。如當事人之意思，重在工作之完成，應定性為承攬契
    約；如當事人之意思，重在財產權之移轉，即應解釋為買賣
    契約；兩者無所偏重或輕重不分時，則為承攬與買賣之混合
    契約，並非凡工作物供給契約即屬承攬與買賣之混合契約。
    是承攬關係重在勞務之給付及工作之完成，與著重在財產權
    之移轉之買賣關係不同（最高法院102年度台上字第1468號
    民事判決要旨）。查被上訴人主張兩造訂有系爭眼影盒合約
    之事實，業據提出系爭眼影盒合約（見原審卷第35頁）為證
    ，上訴人亦不爭執，堪信為真實。上訴人雖抗辯系爭眼影盒
    合約為承攬契約，被上訴人未舉證有民法第494條、第502條
    第2項、第503條所定情形，不得解除契約云云，惟觀諸系爭
    眼影盒合約書明定以交貨為尾款之給付條件，並有交貨期限
    之約定，且於第2條約定：「訂單為客製化自創品牌，合約
    後開版、印刷、刀膜、紙盒、包材、原料，除有無法使用之
    重大瑕疵外，皆無法退貨，乙方（即被上訴人）絕無異議」
    ；第5條約定：「...產品出現無法使用之重大瑕疵或因甲方
    （即上訴人）因素造成商品損壞，經雙方確定後乙方始得主
    張退換貨」等語，而對有關工作之完成時間則無特別約
    定，可見兩造當時之意思，係重在眼影盒之財產權移轉，是
    系爭契約應定性為買賣契約，始符兩造締約時之真意。被告
    辯稱系爭眼影盒契約為承攬契約，難認有據。 
　⒉按因可歸責於債務人之事由，致為不完全給付者，債權人得
    依關於給付遲延或給付不能之規定行使其權利；給付無確定
    期限者，債務人於債權人得請求給付時，經其催告而未為給
    付，自受催告時起，負遲延責任。其經債權人起訴而送達訴
    狀，或依督促程序送達支付命令，或為其他相類之行為者，
    與催告有同一之效力；契約當事人之一方遲延給付者，他方
    當事人得定相當期限催告其履行，如於期限內不履行時，得
    解除其契約，民法第227 條第1 項、第229 條第2 項、第25
    4 條分別定有明文。查：系爭眼影盒合約第4條約定：「交
    貨期限：雙方約定於確認設計30天」。而被上訴人主張雙方
    於108年6月5日簽訂系爭眼影盒合約後，雙方至遲於108年11
    月29日確認設計乙節，業據提出雙方於108年11月29日之通
    訊軟體為證（見原審卷第61頁），上訴人復不爭執，則依上
    開約定，上訴人自應於108年12月29日前交付全部3000盒眼
    影盒予被上訴人。至上訴人固辯稱系爭眼影盒合約第4條約
    定僅係出貨時間，兩造實未約定交貨期限之約定云云，惟交
    貨與出貨乃完全不同文意，復參諸系爭眼影盒第17條約定：
    「貨物派送回台，如遇非人為因素，貨櫃滿櫃派送，船期延
    期，天氣因素等不可歸責甲方事由，乙方同意應予以展延，
    展延之有效期限應於前揭事由排除後，甲乙雙方議定之，並
    簽訂展延期限確認書，展延期間後未交貨，甲乙雙方同意，
    每超過1日依未交貨商品訂貨總金額，罰款萬分之1，最高上
    限萬分之20，甲方罰款絕無異議 」等語，乃雙方就上訴人
    於出貨後因不可歸責因素致無法依期未交貨時，被上訴人應
    同意展延交貨期限，及於展延期間後仍未交貨，上訴人應給
    付罰款之約定，是上訴人上開所辯洵不足採。再上訴人辯稱
    ：系爭眼影盒合約縱如被上訴人主張有108年12月29日之交
    貨期限，因大陸地區廣州市即上訴人委任廠商區域於109年2
    月7日因COVID-19疫情疫情淪陷，海運已停止運作根本無法
    進行運輸，後續發生之遲延情況，乃不可歸責上訴人，依民
    法第230條及系爭眼影盒合約第17條約定，上訴人不負給付
    遲延責任云云，然上訴人之交貨期限為108年12月29日，業
    經本院認定如前，而眾所周知，此時COVID-19疫情尚未嚴重
    爆發，且依上訴人上開所陳，大陸地區海運係於109年2月7
    日始無法運作，則上訴人以因疫情致海運停止運輸為由，主
    張其依民法第230條及系爭眼影盒合約第17條約定，不負給
    付遲延責任，顯非可採。又上訴人抗辯系爭眼影盒合約之一
    半數量即1500盒，嗣已於109年3月30日抵達香港並由被上訴
    人收受，足認雙方業已因疫情更改原交貨期限之約定，而成
    為給付無任何期限乙節，已為被上訴人否認，是上訴人徒以
    被上訴人受領已逾交貨期限之部分眼影盒之客觀事實，遽為
    上開抗辯，實非有據。末依被上訴人所提雙方間通訊軟體對
    話紀錄（見原審卷39至57 頁），可認被上訴人已定相當期
    限催告上訴人交付已遲延給付之系爭1500盒眼影盒，上訴人
    迄109年6月9日止仍未為交貨，是被上訴人委其男友於109年
    6月9日向上訴人傳訊稱：「你們做事的方式已經超出我的耐
    性了。電話不接信息不回。一拖再拖，先說過年又說疫情，
    疫情我能理解，但疫情過後又拖一輪，拖到現在又說清不了
    關。買那麼一點點貨等了追了5個月，我也是到極限了。所
    以我放棄，請把口紅的訂金跟台灣的貨款退回來給我吧」等
    語（見原審卷第55頁），依民法第254條規定解除系爭1500
    盒眼影盒合約，於法核無不合。準此，被上訴人依民法第25
    9條第1、2款規定請求返還系爭1500盒眼影盒之價金18萬元
    及自上訴人受領上開價金之日即108年12月26日起算之法定
    遲延利息，為有理由，應予准許。被上訴人此部分請求既有
    理由，則其另依其他請求權對上訴人為同一請求，本院毋庸
    再予審究，附此敘明。
　㈡被上訴人依系爭眼影盒合約第17條約定，請求上訴人給付自1
    08年12月30日起算，每逾1日給付萬分之1，最高上限萬分之
    20之罰款360元，及自起訴狀繕本送達翌日即110年1月12日
    （見原審卷第115頁）起算之法定遲延利息部分:
　　查，觀諸系爭眼影盒合約書第17條約定：「貨物派送回台，
    如遇非人為因素，貨櫃滿櫃派送，船期延期，天氣因素等不
    可歸責甲方事由，乙方同意應予以展延，展延之有效期限應
    於前揭事由排除後，甲乙雙方議定之，並簽訂展延期限確認
    書，展延期間後未交貨，甲乙雙方同意，每超過1日依未交
    貨商品訂貨總金額，罰款萬分之1，最高上限萬分之20，甲
    方罰款絕無異議」，係上訴人具有不可歸責事由之情況下，
    於展延後仍未為給付，即應支付罰款之約定。而系爭1500盒
    眼影盒之給付遲延上訴人未能舉證有何不歸責於其之事由，
    業如前述，則依舉輕明重法理，上訴人依系爭眼影盒合約第
    17條約定，請求上訴人給付自108年12月30日起算，每逾1日
    給付萬分之1，最高上限萬之20之罰款，自屬有據。再迄被
    上訴人解除系爭眼影盒合約時止，尚有系爭1,500盒眼影盒
    未交貨，價值為18萬元，為上訴人不爭執，是上訴人自交貨
    期限108年12月29日起算，逾期日數已超過20天，被上訴人
    依前開約定請求上訴人給付罰款360元（計算式：18萬元×20
    /10000＝360元），為有理由，應予准許。
　㈢被上訴人以上訴人給付遲延為由，依民法第254條規定解除系
    爭口紅管包材代購合約，並依民法第259條第1、2款規定請
    求上訴人返還8萬元價金及自起訴狀繕本送達翌日即110年1
    月12日起算之法定遲延利息部分:　
　　查，上訴人抗辯兩造僅就系爭口紅管包材訂有代購契約，系
    爭8萬元為被上訴人支付上訴人該代購契約之價款乙節，參
    酌被上訴人所提與被上訴人間於108年8月13日通訊軟體對話
    紀錄（見原審卷第105頁）內容為「（被上訴人：『能不能也
    寄一隻亮晶晶的樣板給我然後我先匯8w，之後再決定要哪種
    ，這樣是行的通的嗎？之後再補上差額』。（上訴人）：『0K
    、我先訂包材、先匯8W、口紅若有設計可以打樣』」等語，
    堪認系爭8萬元應為被上訴人基於系爭口紅管包材代購契約
    所交付之價款無訛。而依被上訴人所提事證，兩造就系爭口
    紅管包材雖無確定給付期限，但由被上訴人所提兩造間通訊
    軟體對話紀錄觀之（見原審卷第105頁至109頁），可認被上
    訴人已定相當期限催告上訴人交付包含口紅管包材在內之口
    紅樣板。至上訴人雖辯稱：系爭口紅管包材其早已代購完成
    ，儲存於上訴人之貨倉內，上訴人曾多次要求被上訴人如持
    續不簽訂口紅承攬契約，應將系爭口紅容器等件取回，惜遭
    被上訴人悍拒云云，然上訴人並未提出其於109年6月9日前
    已購買系爭口紅管包材並通知被上訴人取件之相關事證，空
    言抗辯洵非可採，是被上訴人於109年6月9日以上訴人給付
    遲延為由，依民法第254條規定解除系爭口紅管包材代購合
    約，自屬有據。系爭口紅管包材契約既經解除，則被上訴人
    依民法第259條規定請求返還系爭口紅管包材代購價金8萬元
    及自起訴狀繕本送達翌日即110年1月12日起算之法定遲延利
    息為有理由，應予准許。
五、綜上所述，被上訴人依民法第259條第1、2款規定及系爭眼
    影盒合約第17條約定，請求上訴人給付26萬360元（計算式
    ：18萬元<系爭眼影盒價金>＋8萬元<系爭口紅管包材>＋360元
    <罰鍰>＝26 萬360元），及其中18萬元，自受領時即108年12
    月26日起至清償日止，按年息5%計算之利息；其餘8萬360元
    ，自起訴狀繕本送達翌日起即110年1月12日起至清償日止，
    按年息5%計算之利息，為有理由，應予准許。原審就前開准
    許部分，為上訴人敗訴判決，並依職權宣告假執行，核無違
    誤，是上訴意旨求予廢棄，為無理由，應予駁回。
六、兩造其餘之攻擊或防禦方法及所用之證據，經本院斟酌後，
    認為均不足以影響本判決之結果，爰不予逐一論列，附此敘
    明。　
七、據上論結，本件上訴為無理由，依民事訴訟法第436 條之1
    第3項、第449 條第1 項、第78條，判決如主文。 
中　　華　　民　　國　　111 　年　　8 　　月　15　　日
                民事第四庭    審判長法　官　張筱琪
                                    法　官　莊佩頴
                                    法　官　古秋菊
以上正本證明與原本無異
本判決不得上訴。
中　　華　　民　　國　　111 　年　　8 　　月　15　  日　
　                                  書記官　劉馥瑄